【裁判字號】    90,台上,5047
【裁判日期】    900816
【裁判案由】    準強盜
【裁判全文】
最高法院刑事判決                                九十年度台上字第五○四七號
    上  訴  人  甲○○
右上訴人因準強盜案件，不服台灣高等法院高雄分院中華民國九十年五月三十一日第
二審更審判決（九十年度上更(一)字第二四號，起訴案號：台灣高雄地方法院檢察署八
十九年度偵字第一一八六六號），提起上訴，本院判決如左：
    主  文
上訴駁回。
    理  由
按刑事訴訟法第三百七十七條規定，上訴於第三審法院，非以判決違背法令為理由，
不得為之。是提起第三審上訴，應以原判決違背法令為理由，係屬法定要件。如果上
訴理由狀並未依據卷內訴訟資料，具體指摘原判決不適用何種法則或如何適用不當，
或所指摘原判決違法情事，顯與法律規定得為第三審上訴理由之違法情形，不相適合
時，均應認其上訴為違背法律上之程式，予以駁回。本件上訴意旨略稱：(一)、證人即
被害人陳志祥於原審證稱：遭受上訴人甲○○手持一支起子脅迫要刺他等語。但其指
證前後矛盾，供詞反覆不一，原審未詳予調查審酌，採為斷罪之證據，顯與證據法則
違背。(二)、刑法第三百二十八條第一項之強盜罪，須以強暴、脅迫或他法至使不能抗
拒，而取他人之物，或使人交付，始能成立。故至使被害人不能抗拒，為強盜罪構成
要件之一。原判決竟以強暴手段並不須達到不能抗拒程度，亦成立強盜罪，顯然與該
法條之規定不合。(三)、上訴人一再供稱，並未持起子脅迫被害人，行竊時所持之扣案
起子二支，一支為被害人之妻自上訴人之口袋拿走，另一支為據報到場之警員從上訴
人之口袋取出，證人即受理報案到場之警員戴家維於原審亦證稱：伊到現場自上訴人
口袋取出另一支起子等語。對此有利於上訴人之證據，原判決未予調查審酌，亦有可
議等語。
惟查本件原判決撤銷第一審判決，改判論處上訴人攜帶兇器、踰越牆垣、安全設備竊
盜，為脫免逮捕，而當場施以強暴、脅迫罪刑（累犯），係依憑被害人陳志祥、證人
王芝嵐之供述、卷附原審勘驗筆錄、照片、贓物領據、扣案螺絲起子二支與乎上訴人
相關供述等證據，予以綜合判斷，已詳予說明其所憑之證據及其認定之理由。而以上
訴人雖僅承認有竊盜部分之犯行，辯稱：行竊被發現後，伊要求陳志祥放伊走，陳志
祥說已報警，不肯放伊走。伊行竊所持起子二支，其中一支是被陳志祥壓制伊在地上
時為其妻王芝嵐在褲袋搜出，另一支係警方趕到時在伊牛仔褲內取出，並未持起子脅
迫陳志祥云云。然查上訴人行竊之後，因遭王芝嵐、陳志祥發覺攔阻，上訴人要求放
其走，但仍被陳志祥抓回，並囑王芝嵐自其褲袋中取出一支起子，上訴人仍欲逃走，
為陳志祥抱住，上訴人仍奮力掙扎扭打抗拒，於被陳志祥摔倒在地爬起後，竟自其右
褲袋內取出另一把螺絲起子，脅迫陳志祥放其離去，否則要用螺絲起子刺陳志祥等情
，已據陳志祥、王芝嵐於原審及第一審供述綦詳。雖警訊筆錄記載陳志祥供稱：「這
時警方到場將竊嫌逮捕並在右邊牛仔褲口袋取出一字號螺絲起子。」云云。但陳志祥
於原審及第一審已明確供陳，扣案二支起子，一支為王芝嵐自上訴人褲袋中取出，另
一支上訴人持以脅迫，直至警員到場始放手等情。上訴人於原審亦供稱：螺絲起子一
支是陳志祥太太將它拿走。於警訊中供稱：「我是要求他（陳志祥）放我走，但他說
已經報警，我手中並握有螺絲起子，但不是要刺他」，於第一審供稱：「當時被發現
，我從口袋拿出螺絲起子要丟掉，他（陳志祥）就抓住我的手，並把我壓在地上。」
等語，足證上訴人當時除被王芝嵐取走一支起子外，其手上另持有一把起子甚明。是
以陳志祥此部分警訊筆錄及證人戴家維於原審根據該警訊筆錄所為之證言，均不足採
為上訴人有利之證明。參酌一般竊盜被發現，為脫免逮捕，常有取出隨身攜帶兇器威
嚇逮捕之人，上訴人當時已知王芝嵐報警，如無脅迫陳志祥之情事，將起子放在褲袋
內待警前來處理即可，何須取出持於手中，足見陳志祥之供述為可信。就上訴人所辯
各節認係卸責之詞，不足採信，於理由內予以指駁。所為論斷，均有卷存資料可資覆
按，從形式上觀察，並無所謂違背法令之情形存在。按刑法第三百三十條第一項之加
重準強盜罪，以竊盜或搶奪，具有刑法第三百二十一條第一項各款情形之一，因防護
贓物、脫免逮捕或湮滅罪證，而當場施以強暴脅迫者，為其構成要件。而所謂施強暴
或脅迫，只須有此行為即為已足，不以至使人不能抗拒為必要，與同法第三百二十八
條第一項之強盜罪，所施強暴脅迫必須「至使不能抗拒」之程度為成立要件之一，尚
屬有間。原判決係論上訴人犯加重準強盜罪，其於理由內謂準強盜所實施之強暴，係
指有形之腕力，且其強暴並不須達到不能抗拒之程度等語，即無不合。上訴意旨持強
盜罪之構成要件任意指摘原判決此部分之論述不當，難認係適法上訴第三審之理由。
證人之陳述有部分前後不符，或相互間有所歧異時，何者為可採，事實審法院本得參
酌其他相關證據為自由之判斷，苟無違背經驗法則，即難指為違法。原判決已綜合卷
內相關資料，說明證人陳志祥前後所為供述取捨之情形及戴家維之證言何以不足採，
核屬審判職權之合法行使，難謂與證據法則違背。上訴意旨徒憑己意，漫指其違法，
亦非合法上訴第三審之理由。本件上訴為違背法律上之程式，應予駁回。
據上論結，應依刑事訴訟法第三百九十五條前段，判決如主文。
中      華      民      國     九十     年      八      月     十六     日
                              最高法院刑事第四庭
                                  審判長法官  董  明  霈
                                        法官  丁  錦  清
                                        法官  林  茂  雄
                                        法官  王  居  財
                                        法官  張  祺  祥
      右正本證明與原本無異
                                              書  記  官
中      華      民      國     九十     年      八      月    二十二    日


司法院資訊處製作；財團法人民間司法改革基金會備份。
